臺灣屏東地方法院民事判決　　　　　　　100年度訴字第471號
原　　　告　郭新學
被　　　告　郭新居
訴訟代理人　楊雪貞律師
上列當事人間請求塗銷地上權登記事件，本院於民國100 年11月
1 日言詞辯論終結，判決如下：
    主      文
原告之訴駁回。
訴訟費用由原告負擔。
    事實及理由
一、原告主張：伊為被告之弟，於民國54年12月2 日向被告買受
    坐落屏東縣萬丹鄉○○段2564地號土地（重劃前為下蚶段65
    8 地號，下稱系爭土地）之應有部分，及該土地上房屋之一
    半權利，兩造並簽訂不動產買賣契約憑證（下稱系爭買賣契
    約）為證，其第5 條約定：本件買賣不動產若有他人設定抵
    押權或其他權利登記者，被告須於移轉登記申請前塗銷明白
    等語。詎伊於99年辦理系爭土地分割時，發現系爭土地有地
    上權設定登記（設定權利範圍為系爭土地內6 厘4 毛），經
    伊多次催促，並於100 年6 月1 日寄發存證信函，請求被告
    就其地上權應有部分1/4 辦理塗銷登記，被告均置之不理，
    爰依系爭買賣契約第5 條之約定，訴請上訴人塗銷系爭土地
    上之地上權登記等語，並聲明：被告應將其在原告共有系爭
    土地之地上權應有部分1/4 之設定登記予以塗銷。
二、被告則以：伊未曾與原告簽訂系爭買賣契約，該契約上伊之
    簽章均係偽造，且伊未曾為系爭土地之共有人，自無可能將
    系爭土地之應有部分出賣予原告。且縱認系爭買賣契約為真
    ，原告之請求權自54年12月2 日簽約時起算，亦已因罹於時
    效而消滅，伊得行使時效抗辯拒絕給付等語，資為抗辯，並
    聲明：原告之訴駁回。
三、經查：兩造均為已故郭水性之子，郭水性於40年12月11日就
    其所有坐落系爭土地上重劃前128 建號1 層竹造房屋辦理保
    存登記，並取得系爭土地內6 厘4 毛未定期限之地上權，於
    同日辦畢登記。又系爭買賣契約所載訂約日期為54年12月2
    日，買受人為原告（甲方），出賣人為被告（乙方），其第
    1 條約定：乙方所有末尾記載不動產議賣甲方，而甲方願照
    議定價款承買；第5 條約定：本件買賣不動產若有他人設定
    抵押權或其他權利登記者，乙方須於移轉登記申請前塗銷明
    白等語，惟未載明買賣標的物為何，僅於「追約」部分第1
    條記載：「本件買賣不動產為乙方原由父郭水性分配取得之
    自用物，因產權尚為父郭水性所有，訂定乙方負責邀請父具
    備證件交付甲方以便直接移轉登記與甲方」等語。嗣後原告
    於54年12月18日取得系爭土地所有權應有部分3/12，並以受
    贈為原因於55年1 月18日辦畢移轉登記，郭水性則於57年12
    月22日死亡，上開地上權由其繼承人即兩造及訴外人郭玉蘭
    、簡郭玉開於100 年3 月21日辦畢繼承登記，每人之應有部
    分各1/4 ，原告及郭玉蘭、簡郭玉開復均將渠等之地上權應
    有部分拋棄，於同年4 月28日辦畢登記，僅被告仍登記為上
    開地上權應有部分1/4 之權利人之事實，有系爭買賣契約、
    戶籍謄本、土地登記謄本、建物登記謄本、異動索引、土地
    登記申請書、繼承系統表等件附卷可稽，堪信為真實。
四、按出賣人應擔保第三人就買賣之標的物，對於買受人不得主
    張任何權利，民法第349 條定有明文。又民法第365 條第1
    項有關物之瑕疵擔保責任除斥期間之規定，於權利瑕疵擔保
    責任並無準用之規定，且依同法第353 條規定，權利瑕疵擔
    保之效果，係買受人得依關於債務不履行之規定行使權利，
    惟債務不履行規定本身，並無請求權時效（或除斥期間）之
    直接規定，自應依民法總則第125 條消滅時效之規定，即請
    求權消滅時效為15年。次按消滅時效，自請求權可行使時起
    算；時效完成後，債務人得拒絕給付，民法第128 條前段、
    第144 條第1 項分別定有明文。本件原告主張其與被告訂定
    系爭買賣契約而買受系爭土地之應有部分，且被告就系爭土
    地之地上權登記負有塗銷義務一節，縱令屬實，惟被告所負
    義務之性質，核屬權利瑕疵擔保責任，如其未履行，原告係
    依債務不履行之規定行使權利。而於系爭買賣契約成立後，
    原告依約即可請求被告辦理塗銷系爭土地上之地上權登記，
    其15年之請求權消滅時效應自彼時起算，於69年12月間即已
    完成。原告於請求權罹於消滅時效後，遲至100 年6 月間始
    向被告請求（請求後6 個月內提起本件訴訟），被告既為時
    效抗辯拒絕給付，原告之請求權已歸於消滅，則原告請求被
    告塗銷系爭土地之地上權登記，即屬無據，不應准許。
五、綜上所述，本件原告依系爭買賣契約，請求被告將系爭土地
    其地上權應有部分1/4 之設定登記予以塗銷，為無理由，應
    予駁回。
六、據上論結，本件原告之訴為無理由，依民事訴訟法第78條，
    判決如主文。
中    華    民    國    100   年    11    月    15    日
                    民事第二庭  法  官  李珮妤
以上正本係照原本作成。
如不服本判決，應於收受送達後20日內向本院提出上訴書狀，其
未表明上訴理由者，應於提出上訴後20日內向本院補提理由書狀
（均須按他造當事人之人數附繕本）。
中    華    民    國    100   年    11    月    15    日
                                書記官  蔡妮君